【裁判字號】    94,訴,1320
【裁判日期】    950316
【裁判案由】    給付工程款等
【裁判全文】
臺灣桃園地方法院民事判決              94年度訴字第1320號
原      告  硯山企業有限公司
法定代理人  乙○○
訴訟代理人  廖湖中律師
被      告  鑫巨鴻股份有限公司
法定代理人  甲○○
訴訟代理人  簡長順律師
上列當事人間請求給付工程款事件，於民國95年3 月2 日言詞辯
論終結，本院判決如下：
    主  文
被告應給付原告新台幣肆拾萬元及自民國九十四年十月十二日起
至清償日止，按週年利率百分之五計算之利息。
被告應將附表所示之支票貳紙返還原告。
訴訟費用由被告負擔。
本判決於原告以新台幣拾萬元供擔保後，得假執行。被告如以
新台幣玖拾萬元為原告預供擔保，得免為假執行。
    事實及理由
一、本件原告起訴主張：兩造於民國93年6 月30日簽定合約書，
    被告委由原告承攬興建鋼構廠房，總價款新台幣（下同）90
    萬元，於簽約時給付簽約金10萬元，全部鋼構到現場40萬元
    ，餘款40萬元則俟工程完成驗收後付清，屆時被告應將原告
    於簽約時所交付如附表所示之2 紙保證支票返還原告。又依
    系爭合約書第3 條約定本件工程總工作天60天，即應扣除例
    假日及雨天不能工作之實際工作天數，本件工程施工期間自
    開工日即93年7 月1 日起算至完工日即同年10月31日止共計
    123 天，扣除不能工作之天數66天，實際工作天僅施作57天
    即告完工，並未逾越契約總工作天數60天之約定。詎原告於
    同年11月初完工，並依約完成驗收及取得使用執照後，被告
    竟拒絕給付剩餘工程尾款40萬元及返還如附表所示之2 紙保
    證支票，經原告發函催告履行，被告均不置理，爰依系爭合
    約書第1 條、第8 條約定，提起本件訴訟，並聲明：除供擔
    保之金額外，如主文所示。
二、被告則以：原告公司承攬被告公司鋼構廠房之興建工程迄未
    完成，即尚有廁所、水井工程未施作，且未經被告最後驗收
    。又依系爭合約書第3 條約定本件工程總工作天為60天，每
    遲延1 天扣減總工程款90萬元之千分之3 即2700元，並按日
    曆天計算自開工日即93年6 月30日起算至完工日即同年8 月
    29日止，每遲延1 日即得扣減總工程款3/1,000 作為違約罰
    金，本件工程迄至93年11月1 日始完成廠房部分，違約扣款
    金額已逾剩餘工程尾款40萬元以上，原告即無由再請求工程
    餘款40萬元之理，是原告本件請求給付工程款及返還保證支
    票顯無理由等語，資為置辯，並聲明：（一）駁回原告之訴
    及假執行之聲請。（二）如受不利判決，願供擔保，請准宣
    告免為假執行。
三、原告主張兩造於93年6 月30日簽定系爭承攬合約書，委由原
    告承攬興建被告公司鋼構廠房，總價款90萬元，被告於簽約
    時已依約給付簽約金10萬元，全部鋼構到現場復給付40萬元
    ，原告則於簽約時交付如附表所示之2 紙支票予被告作為工
    程保證支票等情，為被告所不爭執，復有原告提出系爭承攬
    合約書為證，應堪信為真正。
四、原告復主張系爭工程已全部完工，被告應給付工程尾款40萬
    元及返還如附表所示之2 紙保證支票，被告則以前揭情詞置
    辯，茲本件之爭點為系爭工程是否包括興建化糞池及水井？
    原告是否遲延完工？
（一）原告主張系爭承攬合約書所約定興建鋼構廠房業於94年11
      月1 日完工交付被告，為被告所不爭執，惟抗辯：系爭承
      攬合約除鋼構廠房外，還包括化糞池及水井，原告就化糞
      池及水井尚未完工云云，並提出估價單為證，原告對於該
      估價單係由其書寫乙節，並不爭執，惟主張：估價單上「
      含化糞池水井」字樣係事後添加上去，非由其書寫等語。
      稽之系爭承攬合約書中並未記載施工項目包括化糞池及水
      井，且稽之被告提出之估價單上右側固載有「含化糞池水
      井」字樣，惟此部分字樣之書寫字跡與估價單其他內容之
      書寫字跡無論筆勢、力道、筆順，顯然不同，亦未如其他
      施工項目依序編有號次，而係單獨書寫於估價單右側，復
      未記載施作化糞池及水井之位置、尺寸，且此部分字跡係
      以藍色原子筆書寫，而其餘內容則係以黑色簽字筆書寫，
      已據本院當庭堪驗估價單原本屬實，顯然該估價單上「含
      化糞池水井」字樣係由該估價單書立者即原告以外之第三
      人填寫於上，而被告就兩造間對於系爭承攬合約包括施作
      化糞池及水井乙節復未能舉證以實其說，自不足認定兩造
      間就系爭承攬工程施工項目包括化糞池及水井，是被告抗
      辯原告依約應施作化糞池及水井云云，並非可採。
（二）原告復主張扣除例假日及雨天無法施工，其施作天數共57
      天，符合系爭承攬合約約定，有原告提出93年日曆表及93
      年桃園區農業改良場逐日雨量資料為證，被告對前開文書
      之真正並不爭執，惟抗辯：兩造約定之施工期間係以日曆
      天計算，且原告提出雨量資料無法區別是否從早上開始下
      雨，又雨勢若非達豪大雨亦非無法施工云云。經查，稽之
      系爭承攬合約書第3 條約定載明：「總工作天60天，每延
      1 天扣3/100 ，若有不可抗力之原因須徵求甲方（即被告
      ）同意方可」，亦即兩造業已明白約定系爭工程之施工期
      間係以工作天為計算基礎，被告抗辯以日曆天計算云云顯
      與兩造所簽定之系爭承攬合約書之約定不符，自不足採。
      又質之負責現場施工之工人即證人丙○○結證稱：「下雨
      天就無法工作，因為鋼構需要電焊，怕雨天會導電發生危
      險，而且下雨天鋼構會比較濕滑怕發生危險」「我們挖地
      基是根據要架設鋼構的點來深挖，如果下雨這些點積水就
      無法架立鋼構，因為尺寸會跑掉，而且怕人會滑入這些積
      水的洞內發生危險」等語（見本院95年1 月26日言詞辯論
      筆錄），且觀之系爭承攬合約書及估價單所載，原告承攬
      興建之廠房係以鋼構為主要材料，衡諸常情，於興建中絕
      難避免使用電焊以連接鋼構材料，而於雨中電焊鋼構易生
      觸電危險亦為眾所週知，則原告主張一旦有下雨情形即無
      法施工等語，應屬實在，被告固抗辯依營建工程慣例非達
      豪大雨之情形，不得扣除工作天乙節，縱然屬實，然因本
      件係興建鋼構廠房與一般營造工程性質有別，且依系爭工
      程施工內容之特殊性質確實無法於雨天中施工如前述，則
      施工期間縱雨勢未達豪大雨，然既因雨天易導致電焊觸電
      或增加施工危險性，自無強令原告公司之員工冒險於雨天
      施工之理，且被告就其所辯下雨可能是發生於每日施工時
      間以外之時間云云，未能舉證明之，是被告前開所辯，同
      不足採。
五、綜上所述，原告業已依系爭承攬合約書完成鋼構廠房之興建
    ，並交被告驗收使用，且未逾約定之60天工作天，則原告依
    系爭承攬合約第1 條、第8 條之約定，請求被告給付工程尾
    款40萬元，及自起訴狀繕本送達之翌日即94年10月12日起至
    清償日止，按週年利率5%計算之利息，並請求返還如附表所
    示用以擔保系爭工程履行之支票2 紙，為有理由，應予准許
    。
六、兩造陳明願供擔保，聲請宣告假執行暨免為假執行，經核無
    不合，爰分別酌定相當擔保金額准許之。
七、據上論結，本件原告之訴為有理由，依民事訴訟法第78條、
    、390 條第2 項、第392 條第2 項，判決如主文。
中    華    民    國    95    年    3     月    16    日
                  民事第一庭    法  官  賴惠慈
附表：
┌──┬────┬────┬───────┬─────┐
│編號│發 票 人│付 款 人│ 票 據 金 額  │ 票據號碼 │
│    │        │        │（新台幣/元） │          │
├──┼────┼────┼───────┼─────┤
│ 1  │硯山企業│土地銀行│       100,000│ DV0000000│
│    │有限公司│新市分行│              │          │
├──┼────┼────┼───────┼─────┤
│ 2  │周 安 享│山上農會│       400,000│ FA0000000│
│    │        │        │              │          │
└──┴────┴────┴───────┴─────┘
以上正本係照原本作成
如對本判決上訴，須於判決送達後20日內向本院提出上訴狀
中    華    民    國    95    年    3     月    16    日
                                書記官  黃泰能


司法院資訊處製作；財團法人民間司法改革基金會備份。
